【裁判字號】    98,台上,3400
【裁判日期】    980618
【裁判案由】    違反毒品危害防制條例
【裁判全文】
最高法院刑事判決            九十八年度台上字第三四００號
上  訴  人  台灣高等法院台南分院檢察署檢察官
被      告  甲○○
            乙○○
上列上訴人因被告等違反毒品危害防制條例案件，不服台灣高等
法院台南分院中華民國九十八年四月十六日第二審更審判決（九
十七年度上更(二)字第三九九號，起訴案號：台灣台南地方法院檢
察署九十五年度偵字第一０六九四號），提起上訴，本院判決如
下：
    主  文
上訴駁回。
    理  由
按刑事訴訟法第三百七十七條規定：上訴於第三審法院，非以判
決違背法令為理由，不得為之；是提起第三審上訴，應以原判決
違背法令為理由，係屬法定要件。上訴第三審法院之案件，是否
以判決違背法令為上訴理由，應就上訴人之上訴理由書狀加以審
查，如果上訴理由書狀並未依據卷內訴訟資料具體指摘原判決不
適用何種法則或如何適用不當，或所指摘原判決違法情事，顯與
法律規定得為第三審上訴理由之違法情形不相適合時，均應認其
上訴為違背法律上之程式，予以駁回。至原判決究有無違法，與
上訴是否以違法為理由係屬二事。本件檢察官係以被告乙○○與
甲○○二人共同自民國九十四年六月間某日起至九十五年二月間
止，共同在台南市○○路與西門路附近等處，以每包第二級毒品
安非他命新台幣（下同）一千元至二千元不等之對價，販賣予姓
名不詳綽號「坤明」等人施用牟利等情。因認被告二人均共同涉
有毒品危害防制條例第四條第二項之販賣第二級毒品罪嫌。原判
決依審理結果，認被告二人犯罪均屬不能證明，因而維持第一審
諭知被告二人皆無罪之判決，駁回檢察官在第二審之上訴，已詳
述其調查、取捨證據之結果及得心證之理由。檢察官上訴意旨略
以：(一)、證人甲○○警詢之供詞，與其於檢察官訊問時所為供述
相同，自具有可信性，原判決未就其警詢陳述時外部之客觀情況
，予以綜合比較判斷，即逕認其警詢之陳述無「較可信之特別情
況」而無證據能力，有違證據法則。(二)、被告二人於九十五年八
月二十九日應檢察官偵訊時，係以被告身分傳喚，要無命具結之
餘地，原判決未就甲○○所供證替乙○○販賣安非他命各情，採
為該二人共同販賣第二級毒品之證據，採證顯然違法。(三)、原審
依甲○○所提供電話號碼，傳喚證人翁坤銘到庭，翁坤銘雖否認
有向被告二人購買毒品情事，但亦坦承其綽號為「坤銘」，足徵
甲○○之供述並非無稽，原判決仍為被告二人有利之認定，亦有
未當云云。
惟按刑事訴訟法第一百五十四條證據裁判主義之規定，乃揭櫫國
際公認之刑事訴訟無罪推定原則，為保障被告人權之重要指標，
依此原則，在檢察官所舉證據及法院依刑事訴訟法第一百六十三
條第二項職權調查所得之證據，其為訴訟上之證明，尚未達於通
常一般人均不致有所懷疑，而得確信其為真實之程度，足以證明
被告有罪之前，自應推定其無罪。原判決就公訴人援引為認定被
告二人涉有販賣安非他命罪嫌之證據，逐一論述，而以證人即共
同被告甲○○固於警詢、偵查中，指證自九十四年六月間起至九
五年二月止，替乙○○販賣安非他命予綽號「坤明」、「阿明」
、「明信」、「阿達」、「老仔」、「凱仔」、「宏何」、「白
蘭地」等語，惟除此之外，僅有卷附電話通聯紀錄可佐，而該通
聯紀錄雖可證明被告二人或有自九十五年三月十七日至同年四月
二十一日止販賣安非他命之犯嫌，但無從證明渠等確有本件檢察
官起訴所指之上揭犯行。至依電話通聯紀錄顯示，被告二人縱有
自九十五年三月十七日至同年四月二十一日止販賣安非他命，然
此部分既未據起訴，法院依法不得逕予審判；另甲○○於警詢及
偵查中，有關替乙○○販賣安非他命予綽號「坤明」、「阿明」
、「明信」、「阿達」、「老仔」、「凱仔」、「宏何」、「白
蘭地」之供述，即令具有證據能力，然經依甲○○所提供電話號
碼傳訊證人翁坤銘、蔡豐發、李品宏等人，均供稱與甲○○不熟
或不認識被告二人，均未向其等購買安非他命，且除翁坤銘曾因
施用毒品經觀察勒戒外，其餘蔡豐發、李品宏暨傳拘未到之薛玉
環、陳朝榮等人俱查無施用毒品前科，甲○○上開供述要難謂為
與事實相符。足徵檢察官所舉證據，尚不足使通常一般人均不致
有所懷疑，而得確信被告二人有本件被訴販賣安非他命犯行。此
外，復查無其他積極證據足認被告等確有本件被訴罪行。因認其
等被訴連續販賣安非他命之犯罪即屬不能證明。此乃事實審法院
採證、認事職權之適法行使，核未違背客觀存在之經驗法則與論
理法則，尤遑論有證據調查職責未盡之違失。上訴意旨猶以甲○
○所為上開不利於己及乙○○之指證，應足採為被告二人共同販
賣安非他命之證據云云，指摘原審有採證違法之不當，係對原審
證據取捨及其證明力判斷等採證認事之適法職權行使，並已於判
決內說明之事項，持憑己見，漫事指摘，重為事實上之爭執，俱
非適法之第三審上訴理由。依上揭說明，本件上訴為違背法律上
之程式，應予駁回。
據上論結，應依刑事訴訟法第三百九十五條前段，判決如主文。
中    華    民    國  九十八  年    六    月   十八   日
                      最高法院刑事第八庭
                          審判長法官  洪  文  章
                                法官  王  居  財
                                法官  郭  毓  洲
                                法官  黃  梅  月
                                法官  邱  同  印
      本件正本證明與原本無異
                                      書  記  官
中    華    民    國  九十八  年    六    月  二十二  日
                                                      Ｅ


司法院資訊處製作；財團法人民間司法改革基金會備份。
